Inventaris van het archief der heerlijkheid Hoogeveen in Delfland
Nationaal Archief, Den Haag
Heerlijkheid Hoogeveen (Delfland)
Heerlijkheid Hoogeveen
1419-1863
35085
1.10 meter; 223 inventarisnummers.
Normale geschreven en gedrukte teksten. De Nederlandstalige stukken van vóór ca. 1700 zijn geschreven in het gotische cursiefschrift, met name in de oud-Hollandse klerkencursief.
Nationaal Archief, Den Haag
De heerlijkheid Hoogeveen was een ambachtsheerlijkheid gelegen in de polder van Nootdorp. Het archief bevat documenten vanaf de 16e tot de 20e eeuw. Het bevat akten van verkoop-, belening-, diligentie-, en eedsaflegging. Verder kwitanties, rekeningen, ordonnanties, financiële rapporten, en stukken betreffende de tiendrechten.
Archiefvorming
Geschiedenis van de archiefvormer
De heerlijkheid Hoogeveen
De heerlijkheid Hoogeveen was een ambachtsheerlijkheid gelegen in den polder van Nootdorp. De heerlijkheid was een leen van de heeren van Polanen en van de Lek en de verleien zijn ons sedert 1427 de leenregisters van de graven van Nassau, op wie de rechten van de heeren van Polanen in het begin der 18e eeuw waren overgegaan, en uit de leenregisters, gehouden bij den Nassauschen Domeinraad, bekend. Aan de heerlijkheid grensden in den polder de heerlijkheid Nieuweveen, dat in het midden der 14e eeuw door de grafelijkheid was uitgegeven en de heerlijkheid Nootdorp, dat - na langen tijd in 's-Graven boezem te zijn verbleven - in 1724 door de Staten van Holland was uitgegeven. De drie plaatsen vormden in kerkelijk opzicht één geheel n.l. de parochie, later de Nederd. Herv. gemeente Nootdorp.
De belangrijkste van de drie plaatsen was Nootdorp. Hier stond de kerk en hier bevond zich ook de school. De heeren van Hoogeveen blijken daarom evenals de heeren van Nieuweveen de gewoonte te hebben gehad de functies van schout en secretaris van hun ambacht aan de schout en secretaris van Nootdorp op te dragen. Beide ambachtsheeren gebruikten het "rechthuus" van Nootdorp - een herberg in deze plaat als rechthuis voor hun ambachten
Zie Inv.no. 160.
.
Onder de rechten van de ambachtsheeren van Hoogeveen behoorde blijkens een aanteekening van den heer van omstreeks 1767
Zie Inv.no. 41 (vóór in de blaffaard).
, het recht jaarlijks - met de heeren van Nootdorp en Nieuweveen - een kerkmeester aan te stellen. Ook het beheer van de kerke- en armengoederen van Nootdorp stond in dezen tijd voor een derde deel aan den heer van Hoogeveen. Omstreeks 1759 blijkt deze verder den koster - tevens schoolmeester - in overleg met de beide andere ambachtsheeren aan te stellen (zie acte van aanstelling van dit jaar).
Onder de inkomsten van de heerlijkheid Hoogeveen worden in de leenacten genoemd "de erfhuren van de veenen, vergangen, wegen, wateringen en ander toebehooren". Hoewel niet uitdrukkelijk genoemd, moet hieronder ook gerekend worden het recht van landgift, zooals uit de hierna beschreven archieven blijkt
Zie Inv.no. 68 e.v. en Inv.no. 122.
. Evenals in de naburige heerlijheden Pijnakker, Ruiven, Berkel en Hof van Delft
Zie Dr. I.H. Gosses: Welgeborenen en huislieden, pag. 147.
bestond in de heerlijkheid Hoogeveen het weinig voorkomende recht, dat de eigendom van alle in de heerlijkheid gelegen landerijen bij verkoop of versterf niet over kon gaan dan door de gift van den ambachtsheer als giftheer of diens plaatsvervanger. In Hoogeveen was dit de schout, die in deze functie landgifter werd genoemd; de nieuwe eigenaar van het land betaalde hiervoor een recognitie, terwijl de gewone acte van transport vereischt bleef.
In een acte van commissie voor den schout d.d. 1782
Zie Inv.no. 110
wordt de landgift nog nadrukkelijk vermeld, zoodat dit recht blijkbaar tot het begin der 19e eeuw bestaan heeft.
De heeren van Hoogeveen hebben verder het recht van collatie van een vicarie op het St. Jansaltaar in de St. Laurenskerk te Rotterdam gehad
Zie Inv.no. 41 en 174
. Dit recht heeft Gerrit Melisz. van Hoogeveen, pensionaris Van Leiden, die de heerlijkheid in het jaar 1566 kocht, reeds bezeten. Hij was een zoon van Amelis van Hoogeveen, één der burgemeesters van Rotterdam, waardoor de herkomst van dit collatierecht verklaarbaar is. Het recht wordt in de archiefstukken een dependentie van de heerlijkheid Hoogeveen genoemd.
Uit de lijst van de heeren van Hoogeveen, welke wij met behulp van de in Inv.no. 23 beschreven lijst van beleeningsacten en met behulp van de leenregisters van de Lek en Polanen
Zie het door mej. Dr. S.W.A. Drossaers gemaakte Repertorium op de vier oudste leenregisters van de Lek en Polanen, loopende tot het jaar 1576.
hebben samengesteld en aan dezen inventaris toegevoegd, blijkt o.a., dat de heerlijkheid van het 1566 tot 1669 in het bezit is geweest van het geslacht van Hoogeveen en van het jaar 1669 tot 1801 van het geslacht Van der Meer
Zie Mr. dr. J.C. Overvoorde: Catalogus der bibliotheek van Leiden no. 1497, over het geslacht Van der Meer. Zie ook de Nederlandsche heraut, jg. VII, pag. 218.
, welke beide familie's vele leden van de magistraat van Leiden hebben voortgebracht.
Een van de bekendste van hen was de reeds genoemde pensionaris Gerrit Amelisz. van Hoogeveen, die bij resolutie der Staten van Holland d.d. 3 Januari 1575 aangewezen werd als één der drie gecommitteerden tot stichting der Universiteit, van welke hij curator werd. Door het huwelijk van zijn nakomelinge Eva van Hoogeveen met Herman van der Meer, later burgemeester van Leiden en Gecommitteerde raad der Staten van Holland, is de heerlijkheid Hoogeveen in het jaar 1669 aan het geslacht Van der Meer gekomen. Deze familie heeft de heerlijkheid tot den dood in 180l van Jacob van der Meer, baljuw van Oegstgeest en Poelgeest behouden.
In de 19e eeuw is de heerlijkheid eenige malen verkocht o.a. in 1840 aan Pieter Johannes van der Colff, secretaris van Delft, die de heerlijkheid tot 1884 bezeten heeft. Deze heer van Hoogeveen heeft den in Inv.no. 208 beschreven ouden inventaris van het archief opnieuw bijgewerkt, terwijl ook vele aanteekeningen van zijn hand bewaard zijn.
Lijst van heeren van Hoogeveen.
Hendrik van de Lek, heer van Heeswijk, soon van Jan II van Polanen. Hij overleed in 1427.
Johanna, vrouwe van Heeswijk, echtgenoote van Jan van Cuyck, heer van Hoogstraten. Zij overleed in 1454.
Heynrick van Nyevelt, door overgift van de voorgaande. (Henrick van Zuelen en van Nijevelt, baljuw van Delfland (zie charter dd. 22 Oct. 1439, geerl kantoor van Delft, Doos Rijnland)
Arent Thou Henrixsz. te Delft door overgift op 13 October 1469 van den voorgaande.
Heynrick Thou Arentsz. op 31 December 1505 bij doode van den voorgaande, zijn vader.
Dirc Thou Arentsz. op 22 Januari 1507 bij doode van Arent Thou Henrixsz., Zijn vader.
Geryt Dirycx de Harst op 6 October 1532 door overgift van den voorgaande.
Weyntge Gerritsdr. de Harst op 23 Augustus 1558 bij doode van den voorgaande, haar vader. Zij woonde in Delft.
Gerrit Melisz. van Hoogeveen op 16 Juli 1566 door koop van de voorgaande. Hij was een zoon van Amelis van Hoogeveen, burgemeester van Rotterdam en was zelf pensionaris van Leiden (sinds 1564) en curator van de Universiteit.
Aelbrecht Gerritsz. van Hoogeveen te Leiden op 11 October 1581 bij doode van den voorgaande, zijn vader.
Gerrit Aelbrechtsz. van Hoogeveen te Leiden op 28 December 160l bij doode van den voorgaande, zijn vader. Hij was op dit tijdstip nog onmondig.
Benjamin van Halewijn, heer van Nieuweveen, op... Februari 1643 door koop van den voorgaande.
Cornelia van Hoogeveen te Leiden op 26 September 1648 door overgifts (ten gevolge van naasting) van Gerrit Aelbrechtsz., doctor medicine, haar broeder.
Gerrit Aelbrechtsz. van Hoogeveen te Leiden op 12 Juni 1645 bij doode van de voorgaande, zijn zuster.
François van Hoogeveen te Leiden, advocast bij het Hof van Holland, op 18 Februari 1666 bij doode van den voorgaande, zijn vader.
Herman van der Meer, burgemeester te Leiden, Gecommitteerde Raad van de Staten van Holland, echtgenoot van Eva van Hoogeveen, op 15 Augustus 1668 door overgift (tengevolge van naasting) van den voorgaande.
Nicolaas van der Meer, lid van de vroedschap te Leiden op 20 December 1679 bij doode von den voorgaande, zijn vader.
Cornelis van der Meer, lid van de veertig te Leiden, op 23 Mei 1702 bij doode van den voorgaande, zijn broeder.
Jacob van der Meer, burgemeester te Leiden op 5 Mei 1721 bij doode van zijn beide ooms Cornelis en Johan Huybert van der Meer, zeer kort na elkàar in 1721 overleden. Deze Jacob van der Meer kocht de buitenplaats "Meerwijck".
Jacob Jacobsz. van der Meer, raad en vroedschap te Leiden, op 23 December 1755 bij doode van den voorgaande, zijn vader.
Jacob van der Meer te Leiden op 20 Mei 1796 bij doode van den voorgaande, zijn vader. Hij was baljuw van Oegstgeest en Poelgeest.
Pieter Frederik van Kuffeler, vrederechter te Gouds, op 14 Augustus 1804 door koop van de executeurs-testamentair van de nalatenschap van Jacob van der Meer, zijn zwager, die in het jaar 1801 overleden was.
Pieter Johannes van der Colff, secretaris van Delft, in 1840 door koop van de erfgenamen van den voorgaande.
Johanna Cornelia van der Colff, echtgenoote van Daniël Arinus Marinus Pronk te Utrecht, in 1884 bij doode van den voorgaande, haar vader.
Arie Pronk van Hoogeveen te de Bilt in 1933 bij doode van de voorgaande, zijn moeder.
Daaraan dient te worden toegevoegd: uit 1986 E 590
"Daniël Johannes Pronk van Hoogeveen te Batavia bij doode van de voorgaande, zijn vader".
Blijkens een advertentie in NRC/Handelsblad van 14 april 1986 is Daniël Johannes Pronk van Hoogeveen op 13 april 1986 te Alicante overleden.
Zijn oudste zoon is Wouter Bernard Pronk van Hoogeveen, geb. Singaradja 5 december 1933, wonende Gravin Sabinastraat 51, 3284 AN Zuid Beijerland.
De geschiedenis van deze tak van het geslacht Pronk is opgenomen in Pronk-Stukken, het jaarboek van onze stichting, nr 13/14 (december 1983).
Wij meenden er goed aan te doen u van een en ander op de hoogte te brengen.
Inmiddels verblijven wij met de meeste hoogachting,
Drs. S. E. Pronk Czn voorzitter S. F. P.
Geschiedenis van het archiefbeheer
Door den toenmalige bezitter van de heerlijkheid, den heer D.J. Pronk van Hoogeveen te de Bilt, is het archief van de heerlijkheid in October 1937 aan het Algemeen Rijksarchief in bewaring gegeven.
V.R.O.A X (1937) p 26 sub XV.
Het archief is voor langere tijd in beheer, niet in eigendom verkregen.
Inhoud en structuur van het archief
3.19
Inhoud
In het archief van de heerlijkheid Hoogeveen bevinden zich stukken, die waarschijnlijk tot de archieven van de andere ambachtsheeren behoord hebben. Practisch zijn deze echter niet meer af te scheiden.
Aanwijzingen voor de gebruiker
Openbaarheidsbeperkingen
Volledig openbaar.
Materiële beperkingen
Aanvraaginstructie
Openbare archiefstukken kunnen online worden aangevraagd en gereserveerd. U kunt dit ook via de terminals in de studiezaal van het Nationaal Archief doen. Om te kunnen reserveren dient u de volgende stappen te volgen:
U maakt een profiel aan op www.gahetna.nl, en logt vervolgens in
Via de archiefinventaris (alleen de beschrijvingen met rode nummers) selecteert u het gewenste archiefstuk door op de knop 'Reserveren' te klikken
In het volgende scherm geeft u aan op welke dag u het archiefstuk wilt inzien
Indien u zich bevindt in de studiezaal en een tafelnummer heeft ontvangen kunt u dit nummer vermelden. Als u geen tafelnummer heeft kunt u tafelnummer 777 laten staan
Vervolgens bevestigt u uw reservering door deze te versturen.
Verwant materiaal
Beschikbaarheid van kopieën
Verwante archieven
In de op het Algemeen Rijksarchief berustende collectie Doop- en Trouwboeken van Zuid-Holland, dateerende van vóór het jaar 1811, bevindt zich een register getiteld: "Gift- en trouwboek van Hoogeveen". Behalve acten van ondertrouw en trouw bevinden zich hierin veel acten van gift van land over de jaren 1657 tot 1673.
Beschrijving van de series en archiefbestanddelen
- Verleibrieven, koopbrieven enz. betreffende de heerlijkheid., A.
  - Acte van verkoop van de heerlijkheid door Weyntgen Gerritsdr. den Harst aan mr. Gherrit Melisz. Gelijktijdig afschrift., 1566; 1; 1 stuk
    De onderteekening van den kooper luidt: G. Hoogeveen.
  - Quitantiën groot 150 pond en 300 gulden ingekomen bij mr. Gerrit Melisz., pensionaris van Leiden, wegens aankoop van de heerlijkheid., 1566; 2; 2 stukken
    Weyntgen Gerritsdr. den Harst te Delft was de verkoopster.
  - Acte van beleening van mr. Gerrit van Hoogeveen Melisz. met de heerlijkheid. Afschrift z.j. (gelijktijdig?) en afschrift d.d. 1611., 1566; 3; 2 stukken
  - Acte van diligentie verleend door den stadhouder der leenen van de heerlijkheid van de Lek en Polanen aan den voogd van Gerrit van Hoogeveen Aelbrechtsz. betreffende de beleening van laatstgenoemde met de heerlijkheid Hoogeveen. Afschrift d.d. 1601., 1595; 4; 1 stuk
  - Lijst van hofrechten en heergewaden in het algemeen verschuldigd voor het verheffen van leenen van den graaf van Nassau als heer van de Lek en Polanen., z.j. (eind 16e eeuw); 5; 1 stuk
  - Octrooi verleend door de Staten van Holland en West-Friesland aan Gerrit Aelbertsz. Hoogeveen om over zijn leengoederen en andere goederen te mogen disponeeren bij testament of anderszins., 1611; 6; 1 stuk
  - Acte van beleening van Cornelia van Hoogeveen met de heerlijkheid Afschrift d.d. 1652., 1643; 7; 1 stuk
  - Acte van beleening van François van Hoogeveen, advocaat voor het Hof van Holland, met de heerlijkheid., 1666; 8; 1 charter
    Dit inventarisnummer is alleen als kopie te raadplegen.
  - Acte van verkoop van de heerlijkheid door François van Hoogeveen ambachtsheer, aan Theodorus Brasser, ritmeester. Gelijktijdig afschrift., 1669; 9; 1 stuk
    Zie over Th. Brasser het Register op de Journalen van Constantijn Huygens.
  - Acte, waarbij de Staten van Holland en West-Friesland op verzoek van mr. Frans van Hoogeveen bij den verkoop van de heerlijkheid ontheffing verleenen van het fideicommis gevestigd op die heerlijkheid., 1669; 10; 1 charter
  - Acte van beleening van Herman van der Meer, burgemeester van Leiden, met de heerlijkheid., 1669; 11; 1 charter
    Herman van der Meer had gebruik gemaakt van zijn recht van naasting toen François van Hoogeveen de heerlijkheid verkocht aan Theodorus Brasser, ritmeester.
  - Acte, waarbij mr. François van Hoogeveen aan mr. Herman van der Meer, als kooper van de heerlijkheid Hoogeveen, hypotheek verleent op een huis enz. met 11 morgen, 5 hont en 85 roeden weiland en nog 8 morgen en 210 roeden weiland, alles gelegen in Zoeterwoude., 1670; 12; 1 charter
    Deze hypotheek diende als waarborg tegen het fideicommis waarmede de heerlijkheid Hoogeveen was bezwaard.
  - Octrooi van de Staten van Holland en West-Friesland voor mr. Herman van der Meer, heer van Hoogeveen en Eva van Hoogeveen, zijn vrouw, om over hun onroerende en roerende goederen te mogen disponeeren en testeeren., 1671; 13; 1 charter
  - Acte van beleening van Nicolaas van der Meer met de heerlijkheid., 1679; 14; 1 charter
  - Stukken ingekomen bij mr. Herman van der Meer betreffende zijn naasting van de heerlijkheid., 1669-1677; 15; 1 omslag
  - Verklaring van Cornelia van Hoogeveen, echtgenoote van Bonifacius Cau, dat zij geen aanspraak zal maken op eenig fideicommis op de heerlijkheid., 1677; 16; 1 stuk
  - Octrooi, verleend door de Staten van Holland en West-Friesland aan Nicolaas van der Meer, heer van Hoogeveen, om over zijn leengoederen te mogen beschikken., 1693; 17; 1 charter
  - Quitantiën van den 10e en 20e penning der collaterale successie en van heergewaden en hofrechten betaald voor den overgang der heerlijkheid bij het overlijden van Nicolaas van der Meer, heer van Hoogeveen., 1702; 18; 2 stukken
  - Acte van diligentie, verleend door stadhouder en leenmannen van Polanen aan Cornelis van der Meer inzake zijn beleening met de heerlijkheid., 1702; 19; 1 stuk
  - Octrooi van de Staten van Holland en West-Friesland voor mr. Cornelis van der Meer, heer van Hoogeveen, om over al zijn onroerende en roerende goederen te mogen disponeeren en testeeren., 1719; 20; 1 charter
  - Extract uit het testament d.d. 1720 van Cornelis van der Meer, heer van Hoogeveen, waarbij hij bepaalt, dat deze heerlijkheid na het overlijden van zijn broeder Jan Huybert van der Meer, zal komen aan Jacob van der Meer, zijn neef., 21; 1 stuk
    Dit extract is gemaakt op verzoek van Jan Huybert van der Meer en de andere erfgenamen.
  - Quitantiën van den 10en en 20en penning der collaterale successie betaald voor den overgang der heerlijkheid bij het overlijden van Cornelis van der Meer en Jan Huybert van der Meer, heeren van Hoogeveen., 1721; 22; 2 stukken
  - Lijst van de acten van beleening met de heerlijkheid. Extract uit de leenregisters van de Lek en Polanen, gemaakt c. 1670 en bijgewerkt tot c. 1721., [1670, 1721]; 23; 1 stuk
  - Acte van beleening van mr. Jacob van der Meer met de heerlijkheid. Met afschrift d.d. 1728., 1721; 24; 1 charter en 1 stuk
  - Acte van beleening van Jacob van der Meer, raad en vroedschap van Leiden, met de heerlijkheid., 1755; 25; 1 charter
  - Testament van Jacob van der Meer, heer van Hoogeveen, raad en oud-burgemeester van Leiden. Afschrift d.d. 1795., 1792; 26; 1 stuk
  - Exploit van een gerechtsbode te Leiden tot opheffing van zeker arrest op den boedel van wijlen Jacob van der Meer, heer van Hoogeveen. Grosse., 1797; 27; 1 stuk
  - Acte, waarbij Pieter Frederik van Kuffeler en mr. Johan Gronovius als erfgenamen en executeurs van het testament van Jacob van der Meer, den boedel aanvaarden en indemniteit verleenen ten behoeve van hun mede-executeur Govert Willem van Gaasbeek. Gelijktijdig afschrift., 1801; 28; 1 stuk
  - Stukken betreffende de veiling van de heerlijkheid door de executeurs van het testament van Jacob van der Meer., 1804-1805; 29; 1 omslag
  - Acte van transport van de heerlijkheid Hoogeveen door de executeurs van het testament van Jacob van der Meer aan Pieter Frederik van Kuffeler., 1805. 1; 30; charter
  - Verklaringen van de bewaarders der hypotheekkantoren te Rotterdam en 's-Gravenhage betreffende de heerlijkheid., 1840-1841; 31; 3 stukken
  - Aanslagbiljet van openbaren verkoop der heerlijkheid ten overstaan van notaris Simon Adrianus Scholten te Delft., 1841; 32; 1 stuk; Gedrukt
  - Conceptbrief van P.J. van der Colff aan den griffier der Provinciale Staten van Zuid-Holland, met verzoek tot registratie van den overgang der heerlijkheid te zijnen name., 1843; 33; 1 stuk
- Finantieel beheer., B.
  - In het algemeen., I.
    - Acte, waarbij Engelbrecht, graaf van Nassau, den verkoop van de korentienden, smaltienden, turftienden en vrije delft in Hoogeveen bevestigt, gedaan door Hendrik van de Lek, van Heeswijk aan Pelgrim Wiersz. Gelijktijdig afschrift., 1419; 34; 1 stuk
      Zie ook inv.no's 48 en vlg.
      Zie Inventaris der Archieven van de Kloosters in Delfland door Dr. J. Sernée, pag. 383, over het geslacht Waetselaer te 's-Gravenzande, waartoe genoemde Pelgrim Wiersz., kamerling van den graaf van Holland, behoorde.
    - Uitspraak van het gerecht (van Hoogeveen) in een proces van den ambachtsheer tegen Jacob van der Gou over de korentienden, turftienden en smaltienden met den vrijen delft, 1514; 35; 1 stuk
    - Akten in zake de openbare verkoop van de koren-, smal- en turftienden in het ambacht Hoogeveen en de overdracht van deze tienden door de koper Allers Anthonisz. Huigs uit Rotterdam en de ingelande van Hoogeveen. Met bijlage., 1569-1570; 36
      Twee charters en twee stukken.
      De beide charters, door transfixie aan elkaar verbonden werden ten geschenke ontvangen van de archivaris van de oud-bisschoppelijke clerezij te Utrecht (Aanwinsten Alg. Rijksarchief, Derde Afdeling, 1969 VII). Ze zijn derhalve eigendom van den Rijk.
    - Acte, waarbij Allert Muys Anthonisz. te Rotterdam ten behoeve van de ingelanden van Hoogeveen afstand doet van zijn recht op de koren-, smal- en turftienden. Afschrift d.d. 1604., 1570; 37; 1 stuk
    - Acten van verkoop en transport door Floortgen Cornelisdr., weduwe van Jacob Cornelis Krijgsman, aan mr. Herman van der Meer, heer van Hoogeveen, van een strook land groot 2 hont en 33 roeden, behoorende tot een stuk land, genaamd de Inham en van een aangrenzende partij landscheiding, groot 1166 roeden, alles gelegen onder Hoogeveen., 1671 en 1672; 38; 1 charter en 1 stuk
    - Brief van den schout ingekomen bij den ambachtsheer betreffende de naasting van zekere 4 morgen land in de heerlijkheid., 1723; 39; 1 stuk
    - Stukken betreffende een geschil van den heer van Hoogeveen met Hendrik van Snel over de door dezen verschuldigde korentiende., 1728; 40; 1 omslag
    - Blaffaard der recognitiën en andere inkomsten toekomende aan den ambachtsheer., 1767-1791; 41; 1 deel zonder band
      Hieronder vallen recognitiën uit ambten, consenten tot verveening, turftienden, pacht van vischrecht en recognitiën uit leenen.
      Vóór in staan aanteekeningen betreffende de geschiedenis der heerlijkheid.
    - Rekening en verantwoording van den schout, tevens secretaris, aan den ambachtsheer., 1783-1803; 42; 1 omslag
      Dit betreft de recognitiën van de schout-, secretaris- en bode ambten, het lastgeld, pacht van wegen enz.
    - Brieven van den schout en secretaris, betreffende zijn rekening en verantwoording, ingekomen bij G.W. van Gaasbeek te Leiden als zaakwaarnemer van den ambachtsheer., 1807-1817; 43; 1 omslag
    - Concept-antwoord van den heer van Hoogeveen op een aanschrijving d.d. 16 September 1818 door den gouverneur van Zuid-Holland tot de eigenaren van heerlijkheden gericht, tot het doen eener opgave over de geldelijke voordeelen verbonden aan de heerlijkheden. Met bijlagen d.d. 1814 en 1818., 44; 1 omslag; Deels gedrukt
    - Aanteekeningen van den heer van Hoogeveen, gemaakt uit de 17e en 18e eeuwsche registers van transporten der heerlijkheid, betreffende de omschrijving der lasten ten behoeve van den heer op de landerijen rustende., z.j. na 1840; 45; 1 omslag
    - Aanteekeningen van den heer van Hoogeveen, betreffende turftienden, korentienden, erfhuren, recognitiën en de vicarie op het St. Jans altaar in de kerk te Rotterdam., z.j. na 1840; 46; 2 stukken
      Bedoeld is de St. Laurenskerk. Zie inv.no. 174
    - Inlichtingen betreffende de rechten, verbonden aan de heerlijke heid Hoogeveen, verstrekt door het Algemeen Rijksarchief aan den heer der heerlijkheid., 1844; 47; 2 stukken
  - Turf., II.
    - Acten, waarbij Pelgrim Wiersz. aan verschillende personen de vrije delft verkoopt van 7 akkers land gelegen op het Hogen veen, strekkende van den "notwech" tot Zoetermeer. Afschrift van 5 acten op één blad papier. (z.j. c. 1500) en gelijkluidend afschrift (z.j. c. 1550)., 1427-1428; 48; 2 stukken
      Zie de noot bij Inv.no. 34.
    - Acte van verkoop van de vrije delft van 3 akkers land, gelegen op het Hoghenveen, strekkende van den "notwech" tot Zoetermeer, door Pelgrim Wiersz. aan Wouter Gheryt. Afschrift z.j. (eind 15e eeuw?)., 1428; 49; l stuk
    - Acte van beslaglegging door den schout van Hoogeveen op eenige lage moeren aldaar., z.j. (c. 1600); 50; 1 stuk
    - Proclamatie van den ambachtsheer betreffende de inning van de turfmaat., z.j. (c. 1600); 51; 1 stuk
    - Acte waarbij Cornelis Hofflant, eerste deurwaarder van het Hof van Holland, mede namens zijn broeder Willem, afstand doet ten behoeve van den heer van Hoogeveen, van zijn recht op de turfmaat of het slaggeld in die heerlijkheid. Met bijlagen., 1602; 52; 3 stukken
    - Acte van aanbod van een compromis door de buren van Hoogeveen aan hun heer, ter zake van de turfmaat of het lastgeld. Met gelijktijdig notarieel afschrift., 1611; 53; 2 stukken
    - Lijst, opgekaakt door de ambachtsbewaarders van Hoogeveen Van de aanvragen om consent tot verslagturven aldaar., 1612; 54; 1 kat
    - Acte, waarbij eenige ingelanden van Hoogeveen den heer beloven om af te zien van het aanhangige proces over het lastgeld, dat zij thans zullen betalen., 1612; 55; 1 stuk